臺灣高等法院高雄分院刑事判決　　　　　　　　　　九十一年度上易字第二五六號
　　上　訴　人
　　即　被　告　甲○○
　　選任辯護人　洪千琪
右上訴人因水污染防治法案件，不服臺灣高雄地方法院九十年度易字第四四二六號中
華民國九十年十二月二十六日第一審判決（起訴案號：臺灣高雄地方法院檢察署九十
年度偵字第一一四二二號），提起上訴，本院判決如左：
      主  文
原判決撤銷。
甲○○事業負責人不遵行主管機關依水污染防治法所為停工之命令，處拘役伍拾玖日
，併科罰金新台幣參萬元。拘役如易科罰金、罰金如易服勞役，均以新台幣玖佰元即
銀元參佰元折算壹日。
    事  實
一、甲○○曾因違反水污染防治法案件，經台灣高雄地方法院於九十年七月三十日以
    九十年度上易字第二三九八號判處有期徒刑七月，緩刑二年確定。其係設於高雄
    市○○區○○路一五三巷四號二樓岱德五金有限公司（下簡稱岱德五金公司）之
    負責人，岱德五金公司在高雄縣阿蓮鄉玉庫村一一八之二一號設置工廠，從事螺
    絲、螺帽電鍍加工，岱德五金公司阿蓮工廠於九十年六月八日十七時三十分，收
    受高雄縣政府九十年六月六日九十府環三字第ＷＢ○○三二七八號，依水污染防
    治法之規定函處「應於文到日起停工改善」之文件，甲○○於次（九）日早上到
    阿蓮工廠時已知縣府停工令，竟未先經高雄縣政府事先核准，繼續在上開阿蓮工
    廠內，指揮雇用之黃艷茹、戴清泰、黃得成、謝明全、廖新通、柯秀林等工人繼
    續從事螺絲酸洗加工之工作，於同（九）日十時十五分許，當場為臺灣高雄地方
    法院檢察署檢察官吳傑人指揮行政院環境保護署南區稽查大隊，會同警方循線當
    場查獲。
二、案經高雄縣警察局湖內分局函送臺灣高雄地方法院檢察署檢察官偵查起訴。
    理  由
一、訊據上訴人即被告林正（下稱被告）否認右揭犯行，辯稱高雄縣政府之停工令函
    ，係九十年六月八日下午下班前送達岱德公司阿蓮工廠，當時伊不在工廠內，由
    工廠工人柯秀林代收，未馬上通知我，所以我不知道，直到隔天我到工廠不久，
    環保局人員及警察就到工廠查察，六月九日當天環保人員到工廠前，我不知道工
    廠已遭縣府勒令停工云云。被告選任辯護人另辯護意旨以，被告經營之阿蓮工廠
  曾因從事螺絲酸洗，所排放廢水超過流放標準，經台灣高雄地方法院於九十年七
    月三十日判處有期徒刑七月緩刑二年確定，本案與前開確定判決案件係同一犯罪
    事實屬同一行為，應為前案確定判決效力所及，請予免訴之判決等語。惟查：
（一）被告經營岱德公司阿蓮工廠因排放廢水超過放流水標準，被高雄縣政府按日連
      續處罰計三十日，又因情節重大，乃被要求停工改善等情，此有高雄縣政府九
      十年六月六日九十府環三字第ＷＢ○○三二七八號公函一份附於偵查卷內可按
      ，足見被告係在連續違反規定下，未做任何改善始被處罰。
（二）被告於警訊中（見警訊卷第三頁）、原審審理中（見原審九十年十二月十二日
      訊問筆錄）坦承岱德公司阿蓮工廠係於九十年六月八日十七時三十分，由工人
      代為收受高雄縣政府環保局依水污染防治法所為停工規定之公文，其個人係於
      六月九日早上到公司時才知道公文是要求工廠停工不諱，並於警訊中供稱：「
      （知道縣府公文要工廠停工後）我就要求工人將剩下的工作，即是最後一批酸
      洗工作完成就收工，而我十時才到工廠，警方於十時十五分即到我工廠」；另
      於原審審理中供稱：雖然是仍然繼續工作，但是在做最後的收拾工作，做完後
      就不再做了；因為在月初已經接到訂單，所以不替客戶做完不行，最後的收拾
      工作大約要做一個月才有辦法全部做完等語。顯見被告於九十年六月九日十時
      十五分警方會同環保人員到場前，已接獲高雄縣政府環保局命令停工之公文已
      明，且其並無馬上停工改善之準備，並仍繼續工作，至為灼然。所辯經警方與
      環保人員到場前，不知工廠已遭縣府勒令停工云云，要係卸責之詞，不足採信
      。至證人即於九十年六月八日下午代收縣府停工令郵件之被告僱用工人柯秀林
      於本院中證稱：其於八日代收之縣府停工令郵件未拆封，不知裡面內容，當時
      被告不在，隔天警方陪同環保人員到工廠時，才通知被告到場，被告才知工廠
      有遭勒令停工等語，核與被告於警訊及原審中所供六月九日十時到工廠已知工
      廠遭縣府勒令停工，仍要求工人將最後一批工作繼續完成，工作中警方及環保
      人員始到場等情相違，要係迴護被告之詞，自非可採。
（三）證人即受雇於被告工廠內工作之工人黃艷茹、戴清泰、黃得成、謝明全、廖新
      通、柯秀林等工人均證稱：渠等從事螺絲酸洗加工工作或正在上班等情，此有
      警訊筆錄（見警訊卷第五頁至第十七頁）足憑，又證人柯秀林於原審審理中證
      稱：「（受僱於被告多久？）一年多，我受僱做螺絲酸洗加工之工作。」、「
      （九十年六月九日上午十時許環保局人員與警員到達工廠時，你們是否正在工
      作？）是。」、「（被告有無告訴你們要做到什麼時候？）有，他說最後的「
      工作尾」做完後就要停工，時間大約一個月。」（見原審九十年十二月十二日
      訊問筆錄），足見被告於九十年六月九日上午十時十五分許，仍然雇用工人，
      繼續從事其螺絲酸洗加工之工作。又公文所謂之停工，應指無條件停工，而非
      有何附帶之條件，被告雇用上開工人繼續工作，卻辯稱僅作一些最後的收拾工
      作（工作尾），所辯顯不足採，其顯有違反停工改善命令之犯意自明。
（四）此外復有高雄縣警察局湖內分局阿蓮分駐所現場記錄表一份、相片六張、水污
      染稽查紀錄一份在卷可參，被告雖於原審另稱有購買新的機器改善排水云云，
      惟均無法提出購買新機器及改善排水之證據，空言置辯，顯不足採。綜上所述
      ，事證明確，被告犯行洵堪認定。
二、核被告所為，係犯水污染防治法第三十六條第一項，事業負責人不遵行主管機關
    依水污染防治法所為停工之命令罪。查被告前雖曾因明知岱德五金公司並無有效
    廢水處理設備，亦未取得廢水排放許可，竟基於概括之犯意，自民國八十八年十
    二月起至九十年十二月十一日止，連續將工廠廢水排入暗管後再排放於附近之排
    水溝地面水體內，嗣於八十九年十二月十一日，經行政院環保署派員稽查，經採
    樣送驗結果，發現其所排放之廢水各項檢驗項目皆超過放流水標準，其並含有環
    保署公告有害健康物質之銅、鎳、總鉻等物質，觸犯水污染防治法第三十四條事
    業無排放許可證，且其排放廢水所含之有害健康物質超過放流標準罪，經原審法
    院於九十年七月三十日以九十年度易字第二三九八號判處有期徒刑七月緩刑二年
    確定，固有原審該案號刑事判決書可按，然該確定判決被告所犯罪名與本案所犯
    罪名不同，犯罪基本購成要件亦非相同，且行為互殊，並無關聯，難認有何連續
    犯、想像競合犯或牽連犯之裁判上一罪關係，本案自非前案確定判決效力所及，
    辯護人主張本案為前案確定判決效力所及，容有誤會，本院不採。
三、原審予以被告論罪科刑，固非無見，惟查高雄縣政府停工令雖於九十年六月八日
    下午送達岱德五金公司阿蓮工廠，但因被告當時不在，縣府公函由工人柯秀林代
    收，被告（家住高雄市楠梓區）係於九十年六月九日上午到阿蓮工廠後，始知高
    雄縣政府勒令其工廠停工，然被告未遵令停工，仍續指揮工人工作，而於當天早
    上隨後不久警方會同環保局人員到場取締，已如前述，原判決認定被告係於九十
    年六月八日已知縣府停工令，容有未洽。被告上訴意旨，否認犯罪，或認本案應
    為前案確定判決效力所及，指摘原判決不當，雖無理由，但原判決既有上開可議
    ，自應由本院將原判決撤銷改判。審酌被告犯罪動機、目的，所經營工廠排放廢
    水，對附近生態所造成潛在之危害非輕，經主管機關勒令停工改善，仍不遵令停
    工，然收到主管機關停工令至不遵令未停工再遭查獲，期間甚短，犯後態度等一
    切情事，量處如主文第二項所示之刑，並諭知易科罰金及易服勞役之折算標準。
據上論結，應依刑事訴訟法第三百六十九條第一項前段、第三百六十四條、第二百九
十九條第一項前段，水污染防治法第三十六條第一項，刑法第十一條前段、第四十一
條第一項、第四十二條第二項，罰金罰鍰提高標準條例第二條，現行法規所定貨幣折
算新臺幣條例第二條，判決如主文。
本案經檢察官郭振昌到庭執行職務。
中    華    民    國        九十一      年      四月    二十六    日
                              臺灣高等法院高雄分院刑事第七庭
                                  審判長法官  李春昌
                                        法官  黃憲文
                                        法官  莊飛宗
右正本證明與原本無異。
不得上訴。
                                      書記官  張明賢
中    華    民    國        九十一      年      四      月     三十     日
附錄本判決論罪法條：
水污染防治法第三十六條
事業不遵行主管機關依本法所為停工或停業之命令者，處負責人一年以下有期徒刑、
拘役或科或併科新台幣三萬元以下罰金。
不遵行主管機關依第四十九條所為停止作為之命令者，處一年以下有期徒刑、拘役或
科或併科新台幣三萬元以下罰金。
                                                                      Ｈ
